臺灣臺北地方法院民事裁定　　　　　　 100年度家抗字第39號
抗　告　人　財政部國有財產局台灣北區辦事處
法定代理人　陳文龍
相　對　人　中華成長四資產管理股份有限公司
法定代理人　陳鑫
上列抗告人因相對人中華成長四資產管理股份有限公司聲請選任
遺產管理人事件，對於中華民國100年5月26日本院100 年度財管
字第25號所為裁定提起抗告，本院裁定如下：
    主  文
原裁定廢棄。
選任陳姿妤（女，民國○○年○月○○日生，身分證統一編號：Ｚ0000
00000號）為被繼承人陳沈美月（女，民國○○年○○月○○ 日生，身
分證統一編號：Ｚ000000000號，民國96年8月7日死亡，最後住所
：台北市○○區○○路4段159巷122號）之遺產管理人。
准對被繼承人陳沈美月之繼承人為承認繼承之公示催告。
被繼承人陳沈美月之繼承人，應自前項公示催告最後登載新聞紙
之日起一年內承認繼承，上述期限屆滿，無繼承人承認繼承時，
被繼承人陳沈美月之遺產，於清償債權，並交付遺贈物後，如有
剩餘即歸屬國庫。
陳姿妤應於收受本裁定之日起20日內將本裁定登載公報、新聞紙
或其他相類之傳播工具，並將登載證據檢送本院，逾期視為撤回
公示催告之聲請。
聲請及抗告費用新台幣貳仟元由被繼承人陳沈美月之遺產負擔。
    理    由
一、相對人於原審聲請意旨略以：被繼承人陳沈美月於民國96年
    8月7日死亡，其繼承人均拋棄繼承，又查無其他繼承人，相
    對人為被繼承人陳沈美月之債權人，已對被繼承人陳沈美月
    聲請強制執行，為進行強制執行程序，依法聲請選任被繼承
    人陳沈美月之遺產管理人等語。原審據以選任抗告人為遺產
    管理人，並裁定准對被繼承人陳沈美月之繼承人為公示催告
    。
二、抗告意旨略以：依被繼承人陳沈美月戶籍資料及繼承系統表
    ，被繼承人尚有祖父母、外祖父母姓名之記載，但無渠等死
    亡或拋棄繼承之相關資料，則被 繼承人尚有法定繼承人存在
    ，不應選任遺產管理人；又縱被繼承人所有法定繼承人皆已
    拋棄繼承，然依台灣南投地方法院93年10月19日所核發投院
    大九十二執孝第4378號債權憑證記載，被繼承人與其繼承人
    陳有勳為連帶債務人，則陳有勳對被繼承人生前債權、債務
    關係應較抗告人為熟悉，宜由被繼承人之法定繼承人中指定
    一人擔任遺產管理人為宜，原審未予詳查，遽選定抗告人為
    遺產管理人，尚有未洽，為此提起抗告，求為廢棄原裁定等
    語。
三、按繼承開始時，繼承人之有無不明，而無親屬會議或親屬會
    議未於 1個月內選定遺產管理人者，利害關係人得聲請法院
    選任遺產管理人，並由法院依公示催告程序，定 6個月以上
    之期限，公告繼承人，命其於期限承認繼承，又先順序繼承
    人均拋棄其繼承權時，由次順序之繼承人繼承，其次順序繼
    承人有無不明或第四順序之繼承人均拋棄其繼承權者，準用
    關於無人承認繼承之規定，民法第1177條、第1178條第1 項
    、第2項、第1176條第6項分別定有明文。經查，相對人主張
    被繼承人陳沈美月於96年8月7日死亡，其為陳沈美月之債權
    人，屬利害關係人，陳沈美月之法定繼承人均已拋棄繼承等
    情，業據其提出被繼承人陳沈美月之戶籍謄本、債權憑證、
    台灣南投地方法院函、本院家事法庭函、繼承系統表等件為
    證，並據本院依職權調閱本院96年度繼字第1355號卷，核閱
    無訛，堪信為真。相對人聲請法院選任陳沈美月之遺產管理
    人，即無不合。次按，法院選任遺產管理人雖具裁量權，不
    受聲明之拘束，然在選定前應訊問被選定人之意見，以保障
    當事人之程序權，並防止突襲性裁判，此觀非訟事件法第
    153 條第1項準用同法第112條規定自明，且應斟酌其適任性
    ，俾免選定後執行發生問題，影響當事人權益。原審雖選定
    抗告人為陳沈美月之遺產管理人，惟抗告人以上揭事由謂其
    不適任。參以原審在選任抗告人為陳沈美月之遺產管理人前
    ，未經訊問抗告人之意見，即逕行選定，所踐行之程序自非
    無瑕疵。本院經徵得被繼承人陳沈美月之繼承人陳姿妤同意
    擔任被繼承人陳沈美月之遺產管理人，有本件100年11月1日
    非訟事件筆錄足稽，而陳姿妤為其被繼承人陳沈美月之長女
    ，對其被繼承人生前債權、債務均有相當認識，由其擔任被
    繼承人陳沈美月之遺產管理人，應可勝任，且較選定無意願
    之抗告人為妥。從而，抗告意旨指摘原裁定不當，求予廢棄
    ，為有理由，應由本院將原裁定廢棄，選定陳姿妤為被繼承
    人陳沈美月之遺產管理人，並依法為承認繼承之公示催告。
    爰裁定如主文。
中    華    民    國   100    年    11    月    28    日
                  家事法庭審判長法  官  蔡政哲
                                法  官  文衍正
                                法  官  徐麗瑩
以上正本係照原本作成。
如不服本裁定，僅得於收受本裁定正本送達後10日內，以適用法
規顯有錯誤為理由並委任律師為訴訟代理人，向本院提出再抗告
狀，（須附繕本一份及繳納再抗告裁判費新台幣1,000元），經
本院許可後始可再抗告。
中    華    民    國   100    年    11    月    28    日
                                書記官  黃世昌